臺灣新竹地方法院刑事判決　　　　　　　96年度交訴字第23號
公　訴　人　臺灣新竹地方法院檢察署檢察官
被　　　告　甲○○
上列被告因公共危險等案件，經檢察官提起公訴（96年度偵字第
357號），被告於本院準備程序進行中，先就被訴事實為有罪之
陳述，經本院合議庭裁定由法官獨任進行簡式審判程序，本院判
決如下：
    主  文
甲○○服用酒類，不能安全駕駛動力交通工具而駕駛，處罰金新
臺幣柒萬元，如易服勞役，以新臺幣壹仟元折算壹日；減為罰金
新臺幣萬伍仟元，如易服勞役，以新臺幣壹仟元折算壹日。又
因過失致人於死，處有期徒刑捌月，減為有期徒刑肆月，如易科
罰金，以新臺幣壹仟元折算壹日。又駕駛動力交通工具肇事，致
人受傷而逃逸，處有期徒刑捌月，減為有期徒刑肆月，如易科罰
金，以新臺幣壹仟元折算壹日。所處有期徒刑部分定應執行刑為
有期徒刑陸月，如易科罰金，以新臺幣壹仟元折算壹日。緩刑貳
年。
    事  實
一、甲○○於民國96年1月1日22時至23時許，在新竹縣新豐鄉友
    人住處飲用半瓶高梁酒後，明知其服用酒類後控制力及注意
    力已達不能安全駕駛動力交通工具之程度，仍自當日23時許
    ，開始駕駛車牌號碼9986-HL號自用小客車，沿新竹縣湖口
    鄉○○路由南往北方向行駛，於同日23時50分許，行經新竹
    縣湖口鄉○○路780號前，本應注意車前狀況，並隨時採取
    必要之安全措施，且應注意飲用酒類後吐氣所含酒精濃度超
    過每公升0.25毫克不得駕車，依當時情形天候晴、路面舖設
    柏油、乾燥、無缺陷、無障礙物、視距良好，並無不能注意
    之情事，竟疏未注意，又因酒後生理協調失衡，無法適切操
    控車輛及正確辨識週遭情況，自後方追撞吳念慈所騎乘車牌
    號碼L2J-157號輕型機車，致使吳念慈人車倒地，受有蜘蛛
    膜下腔出血合併顱底骨折及出血、頸椎C1-C2骨折併脫位合
    併神經性休克、腹內出血之傷害，上開機車並因撞擊力道過
    猛導致車體與引擎分離，機車引擎掉落後，旋遭駕駛1396-P
    J號自用小客車之鍾維辰撞及。甲○○明知其駕駛車輛肇事
    致人受傷後，應即採取救護或其他必要措施，不得駛離，竟
    未煞停車輛下車為任何必要之救護、報警措施，即憑藉先前
    車速所產生動力滑行約200公尺至新興路欲左轉往成功路方
    向逃逸，惟因先前撞擊力道過強，車輛嚴重毀損致無法繼續
    行駛而停滯在新興路上之中央分隔島附近，經路人上前制止
    駛離，甲○○始下車報警。嗣經警據報前往處理，於翌日即
    96年1月2日凌晨1時53分許對之施以酒精濃度測試，測得其
    呼氣所含酒精濃度達每公升1.06毫克。吳念慈則經送往財團
    法人天主教湖口仁慈醫院，再轉送衛生署新竹醫院急救，仍
    於同年月3日10時6分許，因車禍造成頭部及頸部鈍力損傷不
    治死亡。
二、案經吳念慈之父乙○○訴由新竹縣警察局竹北分局報請臺灣
    新竹地方法院檢察署檢察官相驗後自動檢舉偵查起訴。
    理　由
一、訊據被告甲○○對於在上揭時地，駕駛車牌號碼9986-HL號
    自用小客車，行經新竹縣湖口鄉○○路780號前，自後方追
    撞被害人吳念慈所騎乘車牌號碼L2J-157號輕型機車，致被
    害人人車倒地受傷後，未下車為必要之察看、救護，而憑藉
    先前車速所產生動力滑行約200公尺至新興路欲左轉往成功
    路方向，被害人經送醫救治後仍不治死亡等事實，於警偵訊
    及本院準備程序暨審理時均坦承不諱，核與告訴人乙○○之
    指訴（見96年度偵字第357號卷第12-13頁、96年度相字第27
    號卷第4-5、41、78頁）及證人鍾維辰警偵訊之證詞相符（
    見同上偵字卷第14-17頁、同上相字卷第40背面-41頁）。
  (一)按汽車行駛時，駕駛人應注意車前狀況，並隨時採取必要之
    安全措施；且汽車駕駛人有下列情形之一者，不得駕車：二
    、飲用酒類或其他類似物後其吐氣所含酒精濃度超過每公升
    0.25毫克，道路交通安全規則第94條第3項、第114條第2款
    分別定有明文。查被告駕駛車輛行駛於道路上自應遵守上開
    道路交通安全規則之規定。且事發當時情形天候晴、路面舖
    設柏油、路面狀態乾燥無缺陷、無障礙物、視距良好，並無
    不能注意之情形，被告竟於飲酒後駕駛自用小客車行經肇事
    路段，疏於注意，自後方追撞被害人所騎乘之輕型機車，致
    其摔倒在地受傷，嗣送醫後不治死亡，被告顯有過失。
  (二)另被害人因本件車禍倒地，而受有蜘蛛膜下腔出血合併顱底
    骨折及出血、頸椎C1-C2骨折併脫位合併神經性休克、腹內
    出血等傷害，有行政院衛生署新竹醫院96年1月3日出具之診
    斷證明書在卷可稽（見同上相字卷第19頁）。其經送往財團
    法人天主教湖口仁慈醫院，再轉送衛生署新竹醫院急救，仍
    於同年月3日10時6分許，因車禍造成頭部及頸部鈍力損傷不
    治死亡之事實，亦經檢察官督同法醫相驗屬實，有臺灣新竹
    地方法院檢察署檢察官相驗屍體證明書（見同上相字卷第42
    頁）、臺灣新竹地方法院檢察署法醫室96年1月4日出具之驗
    斷書（見同上相字卷第58-65頁）、96年1月4日相驗吳念慈
    車禍死亡案相關照片在卷可稽（見同上相字卷第46-57頁）
    ，被告過失行為與被害人死亡間，應有相當因果關係。
  (三)被告於肇事後憑藉先前車速所產生動力滑行約200公尺至新
    興路欲左轉往成功路方向，惟因先前撞擊力道過強，車輛嚴
    重毀損致無法繼續行駛而停滯在新興路上之中央分隔島附近
    ，經路人上前制止，始下車報警等情，除據被告於偵查中自
    承：左轉時發現輪胎卡卡的才停下，我下車後有一對夫妻過
    來跟我說年輕人你撞到人了，不要逃跑等語在卷外（見同上
    相字卷第39頁反面-40頁）；並經檢察官於96年1月26日會同
    桃苗汽車竹北廠引擎組組長劉金龍勘驗被告所駕駛車牌號碼
    99 86-HL號自用小客車，發現該車損害情形如下：１右前方
    驅動軸內側脫落，造成動力無法傳輸，車輛無法行駛、２弓
    字樑位移，右三角架龜裂，造成右側輪胎後移，本案車輛右
    前輪位移，抵制前柱（右前輪弧與車內間）會造成駕駛操控
    方向盤幅度受限，另本案輪胎因位移與前柱的側裙擦產生熱
    熔、３上開毀損會造成車輛無法行駛，車輛毀損後所產生的
    位移，因係之前車速所產生動力之滑行，此有檢察官履勘現
    場筆錄1份在卷可稽（見同上相字卷第67頁），足徵被告於
    肇事後未煞停車輛，即憑藉先前車速所產生動力滑行約200
    公尺至新興路欲左轉往成功路方向逃逸，惟因先前撞擊力道
    過強，車輛嚴重毀損致無法繼續行駛始停滯在新興路上之中
    央分隔島附近，其確有肇事逃逸之行為屬實。
  (四)此外，復有道路交通事故現場圖、道路交通事故調查報告表
    (一)(二)、交通事故照片黏貼紀錄表（見同上偵卷第22-24、35-
    46頁）、酒精測定紀錄表、舉發違反道路交通管理事件通知
    單、刑法185之3案件測試觀察紀錄表、汽車駕駛人酒後生理
    協調平衡檢測紀錄表（見96年度偵字第357號卷第19-21、25
    -27頁）等在卷足資佐證，本案事證明確，被告酒後駕車、
    肇事逃逸、過失致人於死等犯行均堪認定，應依法論科。
二、被告駕駛汽車肇事逃逸時，被害人僅係受傷，並未死亡，而
    係延至肇事後2日之96年1月3日10時6分許死亡，故被告所犯
    係駕駛動力交通工具肇事致人受傷而逃逸罪。核被告所為，
    係犯刑法第185條之3之服用酒類不能安全駕駛動力交通工具
    而駕駛罪、刑法第185條之4之駕駛動力交通工具肇事致人受
    傷而逃逸罪、刑法第276條第1項之過失致人於死罪。其所犯
    上開3罪，犯意各別，行為不同，應予分論併罰。被告酒醉
    駕車因而致人受傷送醫後不治死亡，應依道路交通管理處罰
    條例第86條第1項之規定，就其所犯過失致人於死罪加重其
    刑。爰審酌被告酒後駕車自後追撞被害人所騎乘之機車，因
    而肇致本件車禍，過失情形非輕，又於撞擊被害人倒地後，
    未下車察看給予被害人即時之救護，而逕自離去，幸因車輛
    毀損無法行駛及經路人攔下，始留滯於現場遭警查獲，被害
    人亦因本件被告之肇事行為而送醫不治死亡，對其家屬已造
    成無可彌補之創傷，實值非難，惟念及被告犯後坦認犯行，
    態度良好，甚有悔意，偵查中即與告訴人達成民事調解，有
    新竹縣新豐鄉調解委員會96年1月9日出具之96年民刑調字第
    003號調解書在卷可查（見同上相字卷第73-74頁），告訴人
    並到院表示願意原諒被告，請求從輕量刑（見本院卷96年12
    月3日準備程序筆錄），檢察官亦請求從輕並予宣告緩刑等
    一切情狀，各量處如主文所示之刑，並就罰金刑部分諭知易
    服勞役之折算標準暨就有期徒刑部分諭知易科罰金之折算標
    準。被告因犯服用酒類不能安全駕駛動力交通工具而駕駛罪
    、肇事遺棄罪、過失致人於死罪，經本院各量處罰金新臺幣
    柒萬元、有期徒刑8月、8月，因其犯罪時間在96年4月24日
    以前，合於96年7月16日公布生效之中華民國九十六年罪犯
    減刑條例所定之減刑條件，應依該條例第2條第1項第3款、
    第7條之規定，減其宣告刑2分之1，故分別減為罰金新臺幣3
    萬5千元、有期徒刑4月、4月，有期徒刑部分並定其應執行
    刑，並就罰金刑部分諭知易服勞役之折算標準暨就有期徒刑
    部分諭知易科罰金之折算標準。末查被告前未曾因故意犯罪
    受有期徒刑以上刑之宣告，此有臺灣高等法院被告前案紀錄
    表在卷可憑，素行尚稱良好，其因一時失慮，致罹刑典，事
    後已坦承犯行，深具悔意，經此刑之宣告後，應知警惕而無
    再犯之虞，尚無予剝奪人身自由之必要，本院因認暫不執行
    其刑為當，爰併予以宣告緩刑2年，以勵自新。
據上論斷，應依刑事訴訟法第273條之1第1項、第299條第1項前
段，道路交通管理處罰條例第86條第1項，刑法第185條之3、第
185條之4、第276條第1項、第51條第5款、第41條第1項前段、第
2項、第42條3項、第74條第1項第1款，中華民國九十六年罪犯減
刑條例第2條第1項第3款、第7條、第9條，刑法施行法第1條之1
第1項、第2項前段，判決如主文。
本案經檢察官葉乃瑋到庭執行職務
中　　華　　民　　國　　96　　年　　12　　月　　18　　日
                  交通法庭    法  官  吳靜怡
以上正本證明與原本無異
如不服本判決，應於送達後10日內向本院提出上訴狀（應附繕本
），上訴於臺灣高等法院
中　　華　　民　　國　　96　　年　　12　　月　　18　　日
                              書記官　馮玉玲
附錄本案論罪科刑法條全文：
中華民國刑法第185條之3（重大違背義務致交通危險罪）
服用毒品、麻醉藥品、酒類或其他相類之物，不能安全駕駛動力
交通工具而駕駛者，處1年以下有期徒刑、拘役或3萬元以下罰金
。
中華民國刑法第185條之4（肇事遺棄罪）
駕駛動力交通工具肇事，致人死傷而逃逸者，處6月以上5年以下
有期徒刑。
中華民國刑法第276條（過失致死罪）
因過失致人於死者，處 2 年以下有期徒刑、拘役或 2 千元以下
罰金。
從事業務之人，因業務上之過失犯前項之罪者，處 5 年以下有期
徒刑或拘役，得併科 3 千元以下罰金。
